【裁判字號】    99,台上,4471
【裁判日期】    990715
【裁判案由】    違反毒品危害防制條例等罪
【裁判全文】
最高法院刑事判決            九十九年度台上字第四四七一號
上  訴  人  甲○○
選任辯護人  王德凱律師（法律扶助律師）
上列上訴人因違反毒品危害防制條例等罪案件，不服台灣高等法
院台中分院中華民國九十九年四月二十二日第二審判決（九十九
年度上訴字第二九四、三００號，起訴案號：台灣台中地方法院
檢察署九十八年度偵字第八０五九、八五八０號，九十八年度毒
偵字第一一七四號、九十八年度偵緝字第七一八號），提起上訴
，本院判決如下：
    主  文
上訴駁回。
    理  由
按刑事訴訟法第三百七十七條規定，上訴於第三審法院，非以判
決違背法令為理由，不得為之。是提起第三審上訴，應以原判決
違背法令為理由，係屬法定要件。如果上訴理由書狀並未依據卷
內訴訟資料，具體指摘原判決不適用何種法則或如何適用不當，
或所指摘原判決違法情事，顯與法律規定得為第三審上訴理由之
違法情形，不相適合時，均應認其上訴為違背法律上之程式，予
以駁回。本件原審經審理結果，認為上訴人甲○○販賣第二級毒
品甲基安非他命及未經許可，寄藏手槍之犯行均明確，因而撤銷
第一審關於販賣第二級毒品部分之科刑判決，改判仍論處上訴人
販賣第二級毒品罪刑（共十罪，均累犯）；另維持第一審論處上
訴人非法寄藏手槍罪刑之判決，駁回上訴人此部分之第二審上訴
。已詳敘認定犯罪事實之依據及憑以認定之理由，從形式上觀察
，並無任何違背法令情形。上訴意旨略以：(一)、上訴人就原判決
附表一編號九（下稱編號九）之犯行，雖未於警詢及檢察官初次
訊問時為自白，然其後於民國九十八年七月二十日及同年月三十
日檢察官訊問時，上訴人即已就涉犯販賣第二級毒品之全部犯行
自白犯罪，僅因檢察官未針對編號九部分重新訊問，致上訴人於
第一審之準備程序始自白。原判決未究明上訴人是否已於偵查中
自白販賣第二級毒品之全部事實；亦未探究修正毒品危害防制條
例第十七條第二項規定係採行寬厚刑事政策之立法旨趣，減輕上
訴人之刑期，自難謂為適法。(二)、上訴人除自白前述犯罪外，並
配合警方，提供正確、具體情資，查緝上游毒販，應值嘉許。就
寄藏手槍部分，更係自首犯罪，足見上訴人深具悔意，且未額外
造成司法資源之負擔，而可邀寬典；法院於量刑時即應嚴予區別
犯後飾詞狡辯毫無悔意者。再者，上訴人販賣第二級毒品之對象
僅五人，總計犯罪所得僅為新台幣七萬元，可謂情節輕微；寄藏
手槍部分，係自首犯罪，且未流入市面產生危害，再參酌上訴人
前科之關連性、侵害法益之專屬性或同一性、數量對法益侵害之
加重效應、罪數所反應上訴人人格特性與犯罪傾向，為綜合判斷
，自應以較低之非難評價。乃原判決未深究刑罰目的，就上訴人
所犯各罪所處之刑定應執行有期徒刑十一年六月，尚屬過重，未
符法律內部性界限，而有可議等語。
惟查：(一)、上訴人行為後，修正毒品危害防制條例第十七條增訂
第二項，規定犯同條例第四條至第八條之罪於偵查及審判中自白
者，減輕其刑。亦即犯毒品危害防制條例第四條至第八條之罪者
，須於偵查及審判中均自白，始得依上開規定減輕其刑。上訴人
被訴編號九即販賣甲基安非他命予張榮華部分，上訴人於九十八
年三月二十日警詢及檢察官訊問，以及同年六月十六日檢察官訊
問時，均否認犯罪（見警卷一第四頁、偵字第八０五九號卷第二
六頁、第一二五、一二六頁）。惟檢察官就此仍提起公訴，並於
同年七月二十一日繫屬本案第一審法院（見第一審九十八年度訴
字第二五六五號卷第一頁台灣台中地方法院檢察署函）。又因上
訴人另涉附表一編號一至八之販賣甲基安非他命罪嫌，檢察官乃
繼續偵查；上訴人並於九十八年七月二十日、三十日檢察官訊問
時分別供稱：「（你是不是有販賣安非他命被起訴？）有，在地
院」、「（你對於涉犯販賣安非他命是否認罪？）承認」各等語
（見偵緝字第七一八號卷第七八、九二頁）。然前者僅係針對是
否有因販賣安非他命案被起訴為回答，無關自白或認罪；後者之
承認販賣安非他命，亦係對當時檢察官偵查中之各次販賣（甲基
）安非他命行為為表示，此觀前述二次訊問筆錄之內容及前後語
意即明。亦即上訴意旨所謂上訴人自白全部犯罪云云，實係指上
訴人另涉附表一編號一至八之販賣甲基安非他命罪嫌部分。上訴
人未曾對編號九部分於偵查中為自白，自不合前述減輕其刑之規
定。原判決未予減刑，即無違誤。(二)、數罪併罰，宣告多數有期
徒刑者，依刑法第五十一條第五款規定，應於各刑中之最長期以
上，各刑合併之刑期以下，定其刑期，但不得逾三十年。故數罪
併罰執行刑之量定，乃法院得依職權自由裁量之事項，倘未逾越
上開法定刑度，或濫用其權限，即不能任意指為違法。原判決就
上訴人所犯如附表一所示之販賣第二級毒品十罪（其中四罪判處
有期徒刑三年八月，三罪判處有期徒刑三年九月，一罪判處有期
徒刑三年十月，一罪判處有期徒刑三年十一月，一罪判處有期徒
刑七年二月），以及非法寄藏手槍（有期徒刑二年八月）、施用
第二級毒品（有期徒刑九月）、行使變造特種文書（有期徒刑三
月）所宣告之刑，於各刑中之最長期七年二月以上，各刑合併之
刑期四十四年六月以下，定其執行刑為十一年六月。既均未逾三
十年，其自由裁量尚無違法，亦無濫用其權限之違反內部性界限
拘束情形。上訴意旨就原判決定執行刑之職權裁量，任憑己意，
漫為指摘，自難認係適法之第三審上訴理由。依上所述，上訴人
之上訴難謂已符合首揭法定上訴要件，其上訴違背法律上之程式
，應予駁回。
據上論結，應依刑事訴訟法第三百九十五條前段，判決如主文。
中    華    民    國  九十九  年    七    月   十五   日
                      最高法院刑事第五庭
                          審判長法官  林  秀  夫
                                法官  宋      祺
                                法官  陳  祐  治
                                法官  林  瑞  斌
                                法官  韓  金  秀
本件正本證明與原本無異
                                      書  記  官
中    華    民    國  九十九  年    七    月  二十六  日
                                                      V

司法院資訊處製作；財團法人民間司法改革基金會備份。
